【裁判字號】    90,訴,14
【裁判日期】    900315
【裁判案由】    偽造文書
【裁判全文】
臺灣臺南地方法院刑事判決                              九十年度訴字第一四號
    公  訴  人  臺灣台南地方法院檢察署檢察官
    被      告  乙○○
右列被告因偽造文書案件，經檢察官提起公訴 (八十九年度偵字第七一九五號、八十
九年度偵字第七七八七號) ，本院判決如左：
    主  文
乙○○行使偽造私文書，足以生損害於公眾及他人，處有期徒刑貳月，如易科罰金，
以參佰元折算壹日，緩刑貳年。
扣案偽造「甲○○」補領國民身分證申請書上關於乙○○之照片壹張沒收。
    事  實
一、乙○○罹患精神分裂症，民國八十八年一月上旬某日，處於病情急性惡化時期，
    在台南縣新市鄉○○路二八二號其姐夫甲○○住所，以索閱甲○○之殘障手冊為
    由，趁甲○○急於出門上班之際，逕自抽屜內取得甲○○所有之退伍令一紙及印
    章一枚，旋於同年一月七日至台南縣新市鄉戶政事務所，明知甲○○身分證並未
    遺失，亦未獲甲○○同意，竟持前開甲○○之退伍令，佯稱其為甲○○，於補領
    國民身分證申請書上貼用其所有之照片一張，且持前開印章，盜蓋甲○○印文一
    枚，偽造以甲○○為名義人之補領身分證申請書私文書一紙，並持以行使，向台
    南縣新市鄉戶政事務所，申請補發甲○○身分證，足以生損害於戶籍機關管理之
    正確性及甲○○，並致承辦之戶政人員將甲○○原有之身分證業已遺失之不實事
    項登載於職務上所掌公文書內，足生損害於戶籍登記之公信力及甲○○。且據以
    補發「甲○○」之之身分證予乙○○。乙○○冒領甲○○身分證後，旋將前開甲
    ○○之退伍令及印章返還置於原處，並將冒領所得之身分證予以焚燬。嗣於同年
    三月十八日，甲○○持原有身分證欲參加選舉投票時，始查知上情。
二、案經台南縣警察局永康分局報告台灣台南地方法院檢察署檢察官偵查起訴。
    理  由
一、右揭犯罪事實業據被告乙○○於偵審中自承不諱，核與被害人甲○○於警訊及偵
    審中指述情節相符，並有台南縣新市鄉戶政事務所檢送之偽造補領國民身分申請
    書及被害人之退伍令各件在卷可稽，被告自白與事實相符，堪以採信。被告犯行
    明確，堪以認定。
二、核被告乙○○所為係犯刑法二百十六條行使第二百十條及第二百十四條之偽造文
    書罪。另公訴意旨雖認扣案補領身分證申請書上「甲○○」之印文係被告偽造等
    語，然訊據被告於偵查中即已供稱該印文係其使用被害人之印章蓋用等語，而被
    害人於偵查中亦陳稱不能確定該印文是否為其所有等語（參見偵卷第二十八頁）
    ，是被告前開所辯，尚非毫無可採。是被告擅取被害人之印章並蓋用於前開補領
    身分證申請書上，核其此部分所為應係盜用印文罪，公訴意旨認被告此部分所為
    係偽造印文罪，尚有未洽。是被告盜蓋被害人甲○○印文為偽造補領身分證申請
    書行為之一部，其持以行使申請補發身分證，偽造之低度行為應為行使之高度行
    為所吸收，均不另論罪。又被告所犯前開二罪間有方法結果之牽連關係，應從一
    重之行使偽造私文書罪處斷。另查被告本罹有精神分裂症，有台南市立醫院病歷
    及健康保險證明卡各件在卷在卷，於偵查中經國立成功大學醫學院附設醫院精神
    科（以下簡稱成大醫院）鑑定被告於本件行為時精神狀態，認係處於病情急性惡
    化時期，受病症影響之可信度極高，惟缺乏直接證據證明其行為是直接聽命於幻
    聽所致，其犯案過程係先要看殘障手冊，導致「機會性」竊取退伍令，復續發申
    領身分證，最後燒毀，期間尚能到大陸旅遊五天，犯案過程之精神狀態無法完全
    以精神喪失視之，應屬慢性精神病患急性惡化時之嚴重精神耗弱狀態，有成大醫
    院鑑定報告一份在卷足參，另參諸被告於冒名取得前揭被害人身分證後，未曾使
    用，復隨即將該身分證焚燬，其犯行過程、目的均與常人有異等情，是堪認被告
    於前開犯行時，業已達於精神耗弱之程度，應依刑法第十九條第二項之規定，減
    輕其刑。爰審酌被告犯罪之動機、目的、智識程度、犯罪後坦承不諱，被害人於
    本院審理時亦表示願原諒被告，有本院審理筆錄一份在卷可稽等一切情狀，量處
    如主文所示之刑，並諭知易科罰金之折算標準。又查被告前未曾受有期徒刑以上
    刑之宣告，有卷附臺灣高等法院被告全國前案紀錄表一紙在卷可憑。經此起訴審
    判，當知警惕，信無再犯之虞，本院認所宣告之刑以暫不執行為適當，並諭知緩
    刑二年，以啟自新。扣案之偽造「甲○○」補領國民身分證申請書上關於被告之
    照片一張為被告所有，且供其犯罪所用之物，業據被告於本院審理時自承不諱，
    爰依法宣告沒收。另公訴意旨雖另聲請將前開補領國民身分證申請書上關於「甲
    ○○」之之印文一枚沒收等語，然前開印文應係被告盜用被害人之印文，而非偽
    造被害人之印文等情，已如前述，自無從依刑法第二百十九條之規定予以沒收，
    附此敘明。
據上論斷，應依刑事訴訟法第二百九十九條第一項前段，刑法第二百十六條第二百
十條第二百十四條、第五十五條後段、第十九條第二項、第四十一條第一項前段、
第七十四條第一款第三十八條第一項第二款，罰金罰鍰提高標準條例第一條前段，
第二條，判決如主文。
本案經檢察官葉耿旭到庭執行職務
中      華      民      國    九十      年      三      月    十五    日
      臺灣臺南地方法院刑事第四庭
                                          法  官    卓  穎  毓
右正本證明與原本無異。
如不服本判決，應於判決送達後十日內，向本院提出上訴狀。
                                          書記官    黃  子  起
中      華      民      國    九十      年      三      月    十六    日
附錄法條：
中華民國刑法第二百一十條：
偽造、變造私文書，足以生損害於公眾或他人者，處五年以下有期徒刑。
中華民國刑法第二百一十六條：
行使第二百十條至第二百十五條之文書者，依偽造、變造文書或登載不實事項或使登
載不實事項之規定處斷。


司法院資訊處製作；財團法人民間司法改革基金會備份。
